臺灣臺中地方法院民事判決
111年度中小字第1181號
原  告  李宥嶙
被  告  李銘坤
上列當事人間返還押租金事件，本院於民國111年4月27日言詞辯
論終結，判決如下：
    主      文
被告應給付原告新臺幣1萬元。
訴訟費用新臺幣1000元由被告負擔。
本判決得假執行。但被告如以新臺幣1萬元為原告預供擔保，得
免為假執行。
    事實及理由
壹、程序方面：
    因契約涉訟者，如經當事人定有債務履行地，得由該履行地
    之法院管轄，民事訴訟法第12條定有明文。是項約定，無論
    以文書或言詞，抑以明示或默示為之，是否與債權契約同時
    訂定，固均無不可，即其履行地定有數處或雙務契約當事人
    所負擔之債務雙方定有互異之債務履行地者，各該履行地之
    法院亦皆有管轄權，有最高法院98年度台抗字第468號民事
    裁判可參。依原告所提出之房屋租賃契約書(下稱系爭租約)
    所示，原告係向被告承租門牌號碼臺中市○區○○路000號7樓
    之2房屋(下稱系爭房屋)，依據系爭租約之法律關係，請求
    被告返還押租金新臺幣(下同)1萬元。是返還押租金之債務
    履行地在臺中，依上開說明，本院就本事件應有管轄權，被
    告聲請移轉管轄，即屬無據，合先敘明。
貳、實體方面：
一、原告主張：原告向被告承租系爭房屋，約定租期自民國109
    年1月19日起至111年1月18日止，原告於110年12月21日以LI
    NE向被告表明不再續租，並結清房租、水電及管理費，約定
　　於110年12月26日點交系爭房屋，惟被告屆時未出現，推說
    原告抽煙要油漆系爭房屋，避不見面，嗣原告以掛號寄還系
    爭房屋鑰匙，並要求被告返還押租金1萬元，被告均置之不
    理，爰請求被告返還押租金1萬元。
二、被告則以：原告未盡善良保管人義務，任其小孩於系爭房屋
    牆面上塗鴉，且於退租時表示房間有菸味，並於冰箱搬走時
    ，於牆面留下對比之菸漬，爰請求原告依契約回復原狀(訪
    商材料約2000元、工資3000元)、房屋整修期間租金損失每
    月5000元。且原告於退租時，並未繳回房間鑰匙，換鎖費約
    1000元，水費僅繳至110年10月1日，餘至111年1月18日約20
    0餘元並未繳納，而經被告清點房屋設備，其中熱水器故障
    ，修理費約1000元，已超過押租金無法退還等語置辯，請求
    駁回原告之訴，並陳明如受不利判決，願供擔保，請准宣告
    免為假執行。 
三、承租人應依約定方法，為租賃物之使用、收益；無約定方法
    者，應以依租賃物之性質而定之方法為之。承租人應以善良
    管理人之注意，保管租賃物，租賃物有生產力者，並應保持
    其生產力；承租人違反前項義務，致租賃物毀損、滅失者，
    負損害賠償責任，但依約定之方法或依物之性質而定之方法
    為使用、收益，致有變更或毀損者，不在此限，民法第438
    條第1項、第432條分別定有明文。可知承租人應依約定方法
    為租賃物之使用收益，如當事人未有明確之約定時，即應依
    租賃物之性質而定之方法為之，此時除應依不同租賃物之特
    性，分別判定其適當之用益方法外，並應斟酌當事人租賃之
    目的及交易之習慣，以為決定。而承租人訂立租約之目的，
    既在於使用、收益租賃物，出租人即有容忍承租人以合於契
    約目的之方法使用、收益租賃物之義務。又依國內房屋租賃
    之實務，固習慣於租賃契約中約定承租人應於租約屆滿或終
    止時，負有回復原狀返還房屋之義務，然所謂之回復「原狀
    」，除當事人有特別之約定外，係指承租人應以合於契約之
    「應有」狀態返還，亦即合於約定方法使用收益所造成之
    自然耗損、承租人所負保管維護義務之程度、一般交易習慣
    及誠信原則，並斟酌租賃物之折舊等狀態而返還，而非回復
    租賃物之「原有」狀態。此乃因房屋隨著時間之經過，建築
    物本身或其他之裝潢、設施，本即有折舊及自然耗損等問題
    ，強求出租人回復租賃物之「原有」狀態，不僅強人所難
    ，亦非法律所應保護之權利。況在租約消滅請求返還租賃物
    時，承租人不論係自住或繼續出租他人使用，恆少有不必重
    新裝潢或整修者，如係出租供他人營業之店面，一般情況下
    更均由後手承租者就房屋之現有狀態加以裝潢及整修，此時
    如以原承租人未回復「原有」狀態為由，再向原承租人請求
    回復原狀所需之費用，即有違誠信。對於租賃期間系爭房屋
    於正常使用下之自然折舊及減損，出租人不應要求承租人回
    復至未使用系爭房屋之狀態，蓋如此不僅不合於租賃契約中
    承租人本就享有租賃物之使用收益之本質，且要求承租人負
    此程度之回復義務亦屬過苛。依被告所提出之照片所示，原
    告退租時，系爭房屋牆面固有污漬，惟其尚屬輕微，尚屬居
    住正常使用範圍，依上開說明，原告自不負回復原狀之義務
    。從而，被告扣抵原告依契約回復原狀(訪商材料約2000元
    、工資3000元)、房屋整修期間租金損失每月5000元，即屬
    無據。
四、債權人對於已提出之給付，拒絕受領或不能受領者，自提出
    時起，負遲延責任；債務人非依債務本旨實行提出給付者  
    ，不生提出之效力。但債權人預示拒絕受領之意思，或給付
    兼需債權人之行為者，債務人得以準備給付之事情，通知債
    權人，以代提出；有交付不動產義務之債務人，於債權人遲
    延後，得拋棄其占有。前項拋棄，應預先通知債權人。但不
    能通知者，不在此限，民法第234條、第235條、第241條分
    別定有明文。原告於110年12月21日以LINE向被告表明不再
    續租，並結清房租、水電及管理費，約定於110年12月26日
    點交系爭房屋，惟被告屆時未出現，推說原告抽煙要油漆系
    爭房屋，避不見面，嗣原告以掛號寄還系爭房屋鑰匙之事實
    ，業據其提出兩造LINE通話截圖、水、電、管理費、租金繳
    費單據、掛號函件執據等件為證，堪認原告已於110年12月2
    6日抛棄系爭房屋之占有通知被告，並繳回系爭系爭房屋
　　鑰匙。是被告抗辯原告於退租時，並未繳回房間鑰匙，換鎖
    費約1000元云云，即難採信。而原告抛棄系爭房屋之占有時
　　，業已繳納110年10月2日至110年12月24日水費，有原告提
    出之台灣自來水公司各項繳費憑證在卷可稽，是被告抗辯原
    告水費僅繳至110年10月1日，餘至111年1月18日約200餘元
    並未繳納，亦不足採信。至被告抗辯清點房屋設備，其中熱
    水器故障，並未舉證以實其事。從而，被告扣抵熱水器故障
    修理費約1000元，亦屬無據。
五、系爭租約第五條約定：「擔保金(押金)由租賃雙方約定為  
    貳個月，金額為壹萬元整…，出租人應於租期屆滿或租賃  
    契約終止，承租人交還房屋時返還之。」，而被告抗辯扣抵
    押租金之事由，均不足採信，已如前述。從而，原告依上開
    約定，請求被告返還押租金1萬元，即屬有據，應予准許。
六、兩造其餘攻擊及舉證方法經審酌核與本件判決結果無影響，
    爰不一一論述，併予敘明。
七、本件為小額訴訟，就原告勝訴部分，應依職權宣告假執行。
    被告陳明願供擔保請准宣告免為假執行，經核與規定相符，
    爰酌定相當擔保金額准許之。
八、訴訟費用負擔之依據：民事訴訟法第78條。
中　　華　　民　　國　　111 　年　　6 　　月　　8 　　日
                  臺中簡易庭  法  官  劉正中
上為正本，係照原本作成。
如不服本判決，應於送達後20日內，以判決違背法令為理由，向
本院提出上訴狀並表明上訴理由(上訴理由應表明一、原判決所
違背之法令及其具體內容；二、依訴訟資料可認為原判決有違背
法令之具體事實），如於本判決宣示後送達前提起上訴者，應於
判決送達後20日內補提上訴理由書（須附繕本）。
中　　華　　民　　國　　111 　年　　6 　　月　　8 　　日
                              書記官  江婉君